臺灣高等法院臺南分院刑事判決　　　　 96年度上易字第179號
上　訴　人　臺灣臺南地方法院檢察署檢察官
被　　　告　甲○○即游蕙菱
上列上訴人因被告詐欺案件，不服臺灣臺南地方法院95年度易更
(一)字第5號中華民國95年12月29日第一審判決（起訴案號：臺灣
臺南地方法院檢察署95年度偵字第5122號，及臺灣士林地方法院
檢察署95年度偵字第9820號移送併辦），提起上訴，本院判決如
下：
    主  文
上訴駁回。
    事  實
一、甲○○（更名前為游蕙菱）於民國94年6月間某日，能預見
    犯罪集團取得他人金融帳戶，常與財產犯罪之需要密切相關
    ，且取得他人帳戶之目的，在於取得贓款及掩飾犯行不易遭
    人追查，竟基於幫助不詳犯罪集團詐騙他人財物之犯意，在
    桃園縣中壢市某處，以每本新臺幣（下同）3000元之代價，
    將其所有之玉山銀行壢新分行（下稱玉山銀行）帳號000000
    0000000號帳戶及新竹國際商業銀行中壢分行（下稱新竹商
    銀）帳號0000000000號帳戶之存摺、提款卡及密碼，售予不
    詳姓名之男子，該男子所屬之犯罪集團則意圖為自己不法所
    有，基於概括犯意為下列之詐欺行為：
（一）於94年6月12日凌晨0時55分許，以吳志裕（由檢察官另案
      處理）所申請之帳號11fjeer@yahoo.com.tw帳號，在奇摩
      拍賣網站刊登拍賣GX-02R、GX-08、GX-09及PX01X超合金
      塊等物品，黃俊源於網站上得知拍賣訊息即上網競標並獲
      知得標，而於同日上午10時許，匯款15000元至甲○○前
      開玉山銀行帳戶內。嗣經黃俊源發覺有異，而報警查獲。
（二）於94年6月12日晚上11時59分許，蕭雅云見「秀芳」在奇
      摩拍賣網站刊登拍賣SNOW牌小冰箱之訊息，即上網競標，
      該犯罪集團即以吳志裕所申請之帳號hregea@yahoo.com.
      tw信箱，假冒奇摩網站為寄件者，寄送主題為「得標確認
      通知」之電子信件予蕭雅云，通知蕭雅云得標，致蕭雅云
      因此陷於錯誤，而將1500元匯至甲○○前開新竹商銀帳戶
      內；嗣蕭雅云未收到上開冰箱，始知受騙。
二、案經臺南巿警察局第一分局報請臺灣臺南地方法院檢察署檢
    察官偵查起訴，及臺灣士林地方法院檢察署移送併辦。
    理  由
一、按被告以外之人於審判外之陳述，雖不符前4條之規定，而
    經當事人於審判程序同意作為證據，法院審酌該言詞陳述或
    書面陳述作成時之情況，認為適當者，亦得為證據。刑事訴
    訟法第159條之5第1項定有明文。查被害人黃俊源、蕭雅云
    於警詢之指訴，雖均係被告以外之人於審判外之陳述，惟檢
    察官、被告及辯護人於原審及本院審判程序同意作為證據，
    且該等供述證據係由職司犯罪調查、偵查之警方及檢察官依
    法定正當程序作成，查無出於不自由意志之不法情事，本院
    審酌上情認屬適當，依上開規定，自得為證據。
二、訊據被告甲○○對於上開犯行，迭於警詢、原審偵審中及本
    院審理時坦承不諱，核與被害人黃俊源、蕭雅云指訴之情節
    相符，並有被害人之匯款單影本、被告甲○○前開玉山銀行
    、新竹商銀帳戶開戶資料等件在卷可證，事證明確，被告之
    犯行，洵可認定。
三、按行為後法律有變更者，適用行為時之法律。但行為後之法
　  律有利於行為人者，適用最有利於行為人之法律，刑法第2
    條第1項定有明文。查本件被告甲○○行為後，刑法有關共
    同正犯、連續犯及易科罰金之折算標準等規定業經修正公布
    ，並於95年7月1日施行。上揭規定因新舊法規定不同，利與
    不利之情形互見，均屬足以影響刑罰權判斷之法律變更，自
    有就新舊法規定比較之必要，以決定適用最有利於行為人之
    法律。查被告甲○○所幫助之詐騙集團所為，係犯刑法第33
    9條第1項之詐欺取財罪。又該詐騙集團成員間，就上開詐欺
    取財犯行，有犯意聯絡及行為分擔，為共同正犯。修正前刑
    法第28條規定：「二人以上共同『實施』犯罪之行為者，皆
    為正犯」，修正後為：「二人以上共同『實行』犯罪之行為
    者，皆為正犯」，僅係為釐清陰謀共同正犯、預備共同正犯
    是否合乎正犯之要件。本件被告所幫助之正犯就前揭犯行均
    非屬陰謀、預備之共同正犯，而係一般之共同正犯，不生新
    舊法比較適用之問題，應適用修正之刑法第28條規定。又該
    詐騙集團所為數次共同詐欺取財行為，時間緊接，觸犯犯罪
    構成要件相同之罪名，係基於概括犯意而為。依修正前刑法
    第56條規定適用之結果，該詐騙集團先後多次共同詐欺取財
    之行為係連續犯，應論以一罪即共同連續詐欺取財罪；而依
    新法適用之結果，因連續犯業經修法刪除，被告所幫助之正
    犯所為上開犯行各應論以數罪。經比較新、舊法適用後結果
    ，修正後之規定並非較有利於正犯，依刑法第2條第1項本文
    規定，自應適用較有利於正犯之行為時法即修正前之連續犯
    規定論以共同連續詐欺取財罪。再按，刑法上之幫助犯，係
    對於犯罪與正犯有共同之認識，而以幫助之意思，對於正犯
    資以助力，而未參與實施犯罪之行為者而言。又連續幫助與
    幫助連續為不同之犯罪態樣，如基於概括犯意，多次幫助他
    人犯罪，為連續幫助，該幫助者有多次犯罪行為；如以一幫
    助行為，幫助他人連續犯罪，則為幫助連續，就幫助犯而言
    ，僅有一次犯罪行為（最高法院87年度臺上字第3865號判決
    要旨參照）。查被告一次交付2本存簿、金融卡、密碼、印
    章等物予該詐騙集團，作為實施詐欺取財之犯罪工具，其單
    純提供帳戶供人使用之行為，並不等同於向被害人施以欺罔
    之詐術行為，且亦無證據證明被告有參與詐欺取財犯行之構
    成要件行為。是被告僅係對於詐騙集團成員遂行詐欺取財犯
    行，資以助力，核其所為，係犯刑法第30條第1項前段、第
    28條、修正前刑法第56條、刑法第339條第1項共同連續詐欺
    取財罪之幫助犯，並得依刑法第30條第2項規定，按正犯之
    刑減輕。又被告一行為交付玉山銀行及新竹商業銀行帳戶之
    存摺、金融卡、密碼及印章等物，係一行為觸犯數罪名，應
    依刑法想像競合犯之規定論以一罪，新舊刑法對此並無特別
    修正，無關刑罰之變動，亦無比較適用之必要。至修正後刑
    法第30條，係將原規定作文字修正為「幫助他人實行犯罪者
    ，為幫助犯。」僅有用語之區別，是上開修正無關刑罰之變
    動，無比較適用之必要。另本件聲請併案審理部分（即臺灣
    士林地方法院檢察署95年度偵字第9820號部分），雖未據檢
    察官於聲請簡易判決處刑書敘及，然該部分與檢察官於聲請
    簡易判決處刑書請求部分具有裁判上一罪之想像競合犯關係
    ，屬裁判上之一罪之同一案件，本院自當一併審究，附此敘
    明。
四、原審審理結果，認被告罪證明確，適用刑事訴訟法第273條
    之1第1項、第299條第1項前段，第310條之2、刑法第2條第1
    項、刑法第28條、修正前刑法第56條、刑法第339條第1項、
    第30條第1項前段、第2項、第55條、修正前刑法第41條第1
    項前段、第74條第1項第4款，修正前罰金罰鍰提高標準條例
    第2條，並審酌被告之品性、智識程度、犯罪手段、因貪圖
    小利而觸法，然所為幫助犯行，助長不法詐欺犯罪之氣焰，
    為害忠厚之社會大眾及金融經濟，並增加查緝詐欺犯罪之困
    難，對於社會治安所生損害之程度，及其犯後坦承犯行等一
    切情狀，爰量處有期徒刑三月，並諭知易科罰金之折算標準
    。被告受有期徒刑之宣告應易科罰金之折算標準業經修正。
    依修正前刑法第41條第1項前段規定：「犯最重本刑為5年以
    下有期徒刑以下之刑之罪，而受6個月以下有期徒刑或拘役
    之宣告，因身體、教育、職業、家庭之關係或其他正當事由
    ，執行顯有困難者，得以1元以上3元以下折算1日，易科罰
    金。」，又按修正前罰金罰鍰提高標準條例第2條前段（現
    已刪除）規定，就其原定數額提高為1百倍折算1日。是本件
    被告行為時之易科罰金折算標準，應以銀元3百元折算1日，
    經換算為新臺幣後，應以新臺幣9百元折算1日。惟修正後之
    刑法第41條第1項前段則規定：「犯最重本刑為5年以下有期
    徒刑以下之刑之罪，而受6個月以下有期徒刑或拘役之宣告
    者，得以新臺幣1千元、2千元或3千元折算1日，易科罰金。
    」。經比較修正前後之易科罰金折算標準，以適用修正前之
    規定較有利於被告，依刑法第2條第1項前段，即應適用修正
    前刑法第41條第1項之規定。又被告前未曾受有期徒刑以上
    刑之宣告，有臺灣高等法院被告全國前案紀錄表在卷可憑，
    且其現正懷孕中，有孕婦健康手冊封面影本1紙在卷可資佐
    證，其經此教訓後，應知所警惕，信無再犯之虞，本院因認
    所宣告之刑以暫不執行為適當，併諭知緩刑三年，以勵自新
    。又犯罪在新法施行前，新法施行後，緩刑之宣告應適用修
    正後之刑法第74條之規定（最高法院刑事庭第8次會議決議
    參照），附此敘明。至於前揭被告所有之帳戶存簿、金融卡
    、密碼、印章等物品，雖係被告所有供犯本罪所用之物，但
    已交付某不詳之詐騙集團使用，無法證明其尚屬存在，且非
    屬違禁物，爰不另為沒收之諭知。本院經核，原判決認事用
    法俱無不合，量刑亦稱妥適，檢察官上訴認原判決宣告緩刑
    為不當云云。查被告年僅23歲，育有一5歲小孩，目前又正
    懷孕中，有其戶籍謄本、孕婦健康手冊封面影本在卷可資佐
    證，而被告又稱其丈夫現正服役中，因身上無錢買小孩奶粉
    ，才賣上開金融帳戶等語（見本院卷第33-34、36-38頁），
    處境堪憐，原判決經考量上開情事，始予緩刑宣告，應屬適
    當，故上訴人此之上訴為無理由，應駁回其上訴。
據上論斷，依刑事訴訟法第368條，判決如主文。
本案經檢察官江守權到庭執行職務。
中　　華　　民　　國　　96　　年　　 5　　月　　22  　日
                  刑事第一庭    審判長法　官  黃崑宗
                                      法　官  夏金郎
                                      法　官  王明宏
以上正本證明與原本無異。
不得上訴。
　　　　　　　　　　　　　　　　　　　書記官   黃全忠
中　　華　　民　　國　　96　　年　　5 　　月　　22　　日
附錄，本判決論罪科刑法條：
中華民國刑法第339條第1項
意圖為自己或第三人不法之所有，以詐術使人將本人或第三人之
物交付者，處5年以下有期徒刑、拘役或科或併科1千元以下罰金
。
